【裁判字號】    95,訴,1417
【裁判日期】    951227
【裁判案由】    就業服務法
【裁判全文】
臺北高等行政法院判決
                                     95年度訴字第01417號
                              .
原      告  冠華科技股份有限公司
代  表  人  甲○○
訴訟代理人  丁○○
被      告  桃園縣政府
代  表  人  乙○○（縣長）
訴訟代理人  丙○○
            戊○○
上列當事人間因就業服務法事件，原告不服行政院勞工委員會中
華民國95年3 月6 日勞訴字第0940071137號訴願決定，提起行政
訴訟。本院判決如下：
    主  文
原告之訴駁回。
訴訟費用由原告負擔。
    事  實
一、事實概要：
    原告冠華科技股份有限公司之楊梅分公司於民國（下同）94
    年5 月11日檢附相關文件向行政院勞工委員會（下稱勞委會
    ）申請11名外國人重新招募，所提供之資遣或解僱本國勞工
    比例切結書正本顯示，原告切結於申請日前2 年合計資遣或
    解僱本國勞工人數為0 人，惟實際人數是67人，其提供不實
    資料，經勞委會發覺，遂於94年9 月29日以勞職外字第0940
    719963號函移請被告查處，嗣經被告審查屬實，乃依就業服
    務法第5 條第2 項第5 款及同法第65條第1 項規定，於94年
    11月2 日以府勞外字第0940308821號處分書處原告罰鍰新臺
    幣（下同）30萬元整。原告不服，向勞委會提起訴願，經勞
    委會95年3 月6 日勞訴字第0940071137號訴願決定駁回，原
    告仍不服，遂向本院提起行政訴訟。
二、兩造聲明：
  (一)原告聲明：訴願決定及原處分均撤銷。
  (二)被告聲明：原告之訴駁回。
三、兩造之爭點：
    就原告所提供之資遣或解僱本國勞工比例切結書所載不實資
    料，原告有無故意過失？
  (一)原告主張之理由：
    1.原處分違反法律保留原則：
      原處分及訴願決定係以原告於94年5 月11日依「雇主聘僱
      外國人許可及管理辨法」及勞委會93年3 月10日勞職外字
      第0930202181號令檢具「申請日前2 年內合計資遣或解僱
      本國勞工人數之切結書」等，有不實情形，乃依就業服務
      法第5 、48、65條處罰原告。但，雇主聘僱外國人許可及
      管理辦法及勞委會93年3 月10日勞職外字第0930202181號
      令，似係勞委會單獨訂定發布，並非是就業服務法所授權
      「中央主管機關會商中央目的事業主管機關制定」之法規
      命令，是該辦法及命令顯係無法律之授權，該辨法及命令
      尚非屬就業服務法所稱之「依本法所發布之命令」，是原
      告於94年5 月11日檢具「申請日前2 年內合計資遣或解僱
      本國勞工人數之切結書」等之切結書縱有失誤，是否即屬
      違反就業服務法規定，顯有疑問？原處分及訴願決定未查
      究清楚，遽予處罰，亦有違誤。
    2.查原告本件錯誤，實在係因不小心所致，已經勞委會是認
      ，而依勞委會另案95年1 月25日勞訴字第0940069936號訴
      願決定書「本件原告接受僱主冠華科技股份有限公司楊梅
      分公司之委任，辦理聘僱外國人之申請許可、招募、引進
      等事項，於94年5 月11日檢具申請日前2 年內合計資遣或
      解僱本國勞工人數之切結書等資料向勞委會申請聘僱外國
      人之重新招募許可，案經勞委會審查發現，冠華科技股份
      有限公司楊梅分公司於92年6 月本勞數338 人至94年3 月
      減為174 人，勞委會乃請該分公司就該等勞工係資遣、解
      僱或自願離職提出說明，經該公司坦承資遣67人在案，…
      據此，勞委會乃以冠華科技股份有限公司楊梅分公司提供
      不實資料，不予許可其申請案，並以94年7 月1 日勞職外
      字第0940617338號函將全案移請原處分機關桃園縣政府查
      處。經桃園縣政府審查屬實，以原告未善盡受任事務，致
      雇主違反就業服務法規定，乃依同法第40條第15款及第67
      條第1 項規定，於94年11月2 日以府勞外字第0940308818
      號違反就業服務法罰鍰案件處分書，裁處原告罰鍰6 萬元
      整。」所示，原告或展林公司於發現失誤，即立刻更正（
      尚未有原處分時），足稽原告或展林公司辦理聘僱外國人
      之申請許可、招募、引進或管理事項，原不完備情形，已
      經補正，原告已經未有任何不實情形，是原告於勞委會在
      94年7 月1 日勞職外字第0940617338號函將全案移請被告
      查處時，原告已無所謂於辦理聘僱外國人之申請許可、招
      募、引進或管理事項有不完備之情形，是原告既已無違章
      行為，即不應處罰，原處分及訴願決定未查究清楚，遽予
      處罰，顯與法不合。
    3.原告向勞委會申請重新招募11名外國人，皆有依規定檢附
      各項聲請證明文件，只是展林公司員工林銀黛，於代填員
      工資遣或解僱本國勞工比例切結書時不慎誤植。查一般機
      器做事都有可能發生錯誤，何況是人？若係以一般人平常
      為之，也有可能發生之漏失、錯誤責咎，即要面臨高額之
      罰鍰處罰，沒有任何寬限、轉圜餘地，亦不可補正，如此
      亦未免失之過苛，應非政府行政遇事決定之標準，更非法
      令規定處罰之目的，且失比例原則，而與法有違。
  (二)被告主張之理由：
    1.按「雇主招募或僱用員工不得有下列情事：…五、辦理聘
      僱外國人之申請許可、招募、引進或管理事項，提供不實
      資料或健康檢查檢體。」、「違反第5 條第1 項、第2 項
      第1 款、第4 款、第5 款…規定者，處新臺幣30萬元以上
      150 萬元以下罰鍰」分別為就業服務法第5 條第2 項第5
      款及第65條第1 項所明定。
    2.原告委任展林有限公司辦理聘僱外國人之申請許可、招募
      、引進或管理事項，於94年5 月11日檢附相關文件向勞委
      會申請11名外國人重新招募，所提供之資遣或解僱本國勞
      工比例切結書正本顯示，原告楊梅分公司切結於申請日前
      2 年合計資遣或解僱本國勞工人數為0 人，惟實際人數是
      67人，其行為業已違反就業服務法第5 條第2 項第5 款之
      規定，爰依同法第65條第1 項規定處30萬元罰鍰，核與首
      揭法條之規定洵無不合，合先指明。
    3.查司法機關適用刑法等相關規定為裁判，與被告機關係適
      用就業服務法處分，二者一為刑事法一為行政法，構成要
      件本不相同，司法機關之裁判並不當然拘束行政機關之處
      分，此觀75年判字第309 號判例：「行政罰與刑罰之構成
      要件雖有不同，而刑事判決與行政處分，亦原可各自認定
      事實。」自明。復查，本件雇主申請重新招募許可之申請
      書載明「本申請案件係委任私立就業服務機構辦理，並聲
      明本申請案所填寫資料及檢附文件等均屬實…」，原告於
      辦理重新招募外國人之申請許可事項時，核其情節雖非故
      意，惟因過失而提供不實資料，違法事實洵堪認定。
    4.依就業服務法第1 條立法意旨係保障國民就業，原告既委
      任專業之就業服務機構辦理聘僱外國人之申請許可、招募
      、引進等事項，受任人即應依委任人之指示，並與處理自
      己事務為同一之注意，況所附申請資料有關資遣、解僱或
      自願離職等證明文件所載資遣員工數字，係申請資料之重
      要事證，豈可因行政疏失推諉卸責，而影響國人就業之權
      利，被告依就業服務法第5 條第2 項第5 款之規定於行政
      裁量範圍30萬元以上150 萬元以下科以最低罰鍰30萬元，
      並無不當，亦無違法律保留或比例原則之情事。
    理  由
一、本件起訴時原告之代表人為胡定華，嗣於訴訟程序進行中變
    更為甲○○，茲由其聲明承受訴訟，核無不合，應予准許。
二、按「雇主招募或僱用員工，不得有下列情事：一、…。五、
    辦理聘僱外國人之申請許可、招募、引進或管理事項，提供
    不實資料或健康檢查檢體。」、「雇主聘僱外國人工作，應
    檢具有關文件，向中央主管機關申請許可。…」、「違反第
    5 條…第2 項第5 款規定者，處新臺幣30萬元以上150 萬元
    以下罰鍰。」分別為就業服務法第5 條第2 項第5 款、第48
    條第1 項及第65條第1 項定有明文。另「代理人於代理權限
    內，以本人名義所為之意思表示，直接對本人發生效力」「
    稱委任者，謂當事人約定，一方委託他方處理事務，他方允
    為處理之契約。」「受任人處理委任事務，應依委任人之指
    示，並與處理自己事務為同一之注意，其受有報酬者，應以
    善良管理人之注意為之。」復為民法第103 條第1 項、第52
    8 條及第535 條所明定。
三、查本件原告於94年5 月11日檢附相關文件向勞委會申請11名
    外國人重新招募，所提供之資遣或解僱本國勞工比例切結書
    正本顯示，原告切結於申請日前2 年合計資遣或解僱本國勞
    工人數為0 人，惟實際人數是67人，其提供不實資料，經勞
    委會發覺，遂函移請被告查處，嗣經被告審查屬實，乃依法
    處原告罰鍰處分，揆諸首揭規定，於法並無不合。
四、原告雖為如事實欄所載之主張，惟查：
  (一)本件稽之原告之人資主任李竹香於被告之談話紀錄所載略以
    ：「（貴公司向勞委會職業訓練局申請外國人重新招募，所
    提供之資遣或解僱本國勞工比例切結書正本，大小章是否為
    公司所有，該切結書由何人提供？）是。切結書由本公司蓋
    完大小章後交由展林公司處理重新招募相關作業。」「（上
    開切結書載明於申請日前2 年合計資遣或解僱本國勞工人為
    0 人，經查貴公司申請日前2 年內共計資遣本國勞工計67人
    ，請陳述之？）本公司全權委任展林有限公司辦理引進外勞
    、展延等相關事宜，展林公司於94年4 月15日經由勞委會告
    知，公司聘僱外勞得於一定期限展延以乙次為限，故展林公
    司逕於94年4 月15日當日以郵戳為憑寄勞委會辦理展延。該
    切結書係展林公司行政人員於匆忙情急下筆誤，匆忙送件僅
    因為符合勞委會一定期限內辦理展延所為，絕無任何提供不
    實資料之意圖與事實。」；又據展林有限公司行政人員湯惠
    如於被告之談話紀錄所載略以：「（冠華公司向勞委會職業
    訓練局申請外國人重新招募，所提供之資遣或解僱本國勞工
    比例切結書正本，該切結書由何人提供？）切結書由冠華公
    司蓋完大小章後交由展林公司處理重新招募相關作業。」「
    （上開切結書載明於申請日前2 年合計資遣或解僱本國勞工
    人為0 人，經查冠華公司申請日前2 年內共計資遣本國勞工
    計67人，請陳述之？）冠華公司全權委任展林有限公司辦理
    引進外勞、展延等相關事宜，展林公司於94年4 月15日經由
    勞委會告知，公司聘僱外勞得於一定期限展延以乙次為限，
    故展林公司逕於94年4 月15日當日以郵戳為憑寄勞委會辦理
    展延。該切結書係展林公司行政人員於匆忙情急下筆誤…本
    案絕無任何提供不實資料之意圖與事實…。」此均有被告94
    年10月20日、10月21日原告及展林有限公司之談話筆錄附原
    處分卷可稽。復查，原告申請雇主聘僱外籍勞工申請書載明
    「本申請案係委任私立就業服務機構辦理…，受委任私立就
    業服務機構名稱：展林有限公司，代表人：李超群」。據此
    ，原告委任展林有限公司辦理就業服務業務，其應依原告指
    示並與處理自己事務為同一之注意，其受有報酬者處理事務
    自應以善良管理人之注意義務為限，況其對外為代理行為者
    ，其法律效果之利與不利自應歸由原告承擔。是原告於94年
    5 月11日向勞委會申請重新招募案時之申請日前2 年內，事
    實上曾資遣本國勞工，此與原告檢附之切結書上記載之「申
    請日前2 年內合計資遣或解僱本國勞工人數為0 人」不符，
    是原告於辦理重新招募外國人之申請許可事項時，核其情節
    雖非故意，惟因過失而提供不實資料，違法之事實洵堪認定
    。原告所稱無過失云云，要無可採。
  (二)又本件被告以原告提供之資遣或解僱本國勞工人數資料不實
    為由，乃依就業服務法第5 條第2 項第5 款及同法第65條第
    1 項規定處以原告30萬元罰鍰，其處分之依據均係法律直接
    之規定，是原告稱本件違反法律保留原則云云，亦無可採。
五、綜上，原處分並無不法，訴願決定予以維持亦無不合。原告
    徒執前詞，訴請撤銷，為無理由，應予駁回。
六、兩造其餘攻擊防禦方法均與本件判決結果不生影響，故不逐
    一論述，併此敘明。
據上論結，本件原告之訴為無理由，爰依行政訴訟法第98條第3
項前段，判決如主文。
中    華    民    國    95    年    12    月    27    日
                      第二庭審判長法  官  徐瑞晃
                                  法  官  畢乃俊
                                  法  官  陳金圍
上為正本係照原本作成。
如不服本判決，應於送達後20日內，向本院提出上訴狀並表明上
訴理由，如於本判決宣示後送達前提起上訴者，應於判決送達後
20日內補提上訴理由書（須按他造人數附繕本）。
中    華    民    國    95    年    12    月    27    日
                                  書記官  陳可欣


司法院資訊處製作；財團法人民間司法改革基金會備份。
